【裁判字號】    98,再易,23
【裁判日期】    981231
【裁判案由】    交還土地
【裁判全文】
臺灣高等法院臺南分院民事裁定          98年度再易字第23號
再審原告  甲○○○
再審被告  丙 ○ ○（兼程金魁之遺產管理人）
          乙 ○ ○
上列當事人間因交還土地事件，再審原告對於中華民國97年11月
28日、98年5月5日及98年6月10日本院97年度上易字第147號、97
年度再易字第37號等確定判決及98年度再易字第17號確定裁定，
提起再審之訴，本院裁定如下：
    主  文
再審之訴駁回。
再審訴訟費用由再審原告負擔。
    事  實  及  理  由
一、按再審之訴，法院認無再審理由，判決駁回後，不得以同一
    事由，對於原確定判決或駁回再審之訴之確定判決，更行提
    起再審之訴，民事訴訟法第498條之1定有明文。是為避免當
    事人以同一事由對於原確定判決或駁回再審之訴之確定判決
    ，一再提起再審之訴，致浪費司法資源，自應予以限制。
二、再審原告起訴主張：本院97年度上易字第147號、97年度再
    易字第37號等民事確定判決及98年度再易字第17號確定裁定
    ，均有民事訴訟法第496條第1項第1款、第5款及第13款之再
    審事由，應予廢棄：
  (一)、就本院97年度上易字第147號民事確定判決部分：系爭
      土地之使用人為程錫坤而非再審被告，而程錫坤前經雲林
      地院另案裁定選任為程金魁之遺產管理人，程錫坤前已同
      意伊使用系爭土地既非無權占有，此有程錫坤於民國（下
      同）97年10月31日出具之「同意書」可參，上開同意書未
      經終止，原判決未查即為法規適用錯誤；嗣程錫坤雖遭解
      任，然無礙於伊所有建物得合法使用系爭土地之法律關係
      ；系爭建物既經土地所有人同意而興建並已取得使用執照
      ，有西螺鎮未實施建築管理地區建築物證明申請書為證，
      原判決漏未審酌，顯有再審事由存在。程錫坤應為本件
      程金魁之遺產管理人，此有合法選定之文件可稽，且程錫
      坤之父程朝英與程金魁為同宗親屬，而再審被告丙○○係
      購自他人持分，與程金魁並無任何同宗親屬關係存在，違
      法聲請為遺產管理人，已不符規定，所提一審委任狀並非
      二審之委任，足見其委任並不合法，有未經合法代理之再
      審事由。系爭坐落雲林縣西螺鎮○○段31之1地號土地
      為共有關係，並非民法第767條單獨所有權，故再審被告
      依民法第767條為所有權之排除主張亦有違誤，原判決疏
      於查證其主張與民法第821條有違，亦有法規適用之違法
      。
  (二)、就本院97年度再易字第37號民事確定判決部分：原判決
      以推測方式論之再審原告年僅7歲，衡情無法取得程金魁
      之同意而在系爭31地號土地上建造系爭建物。且附圖所示
      Ｂ部分建物之建材為「RC」構造樓房，並非日治時期所建
      造等情有違反證據論定法則，並以房屋稅籍證明所載房屋
      之折舊年限為25年者亦有不符，此認定亦有違反證據法則
      ，有適用法規錯誤之違法。原判決並未就系爭建物有合
      法使用證明之執照，有經土地所有人同意興建之事實乙節
      漏未引用查用，亦有漏未斟酌證據之處云云。
三、然查：再審原告主張之上開事由，與再審原告前以本院97年
    度上易字第147號民事確定判決，有民事訴訟法第496條第1
    項第1款、第5款及第13款之再審事由，而提起本院97年度再
    易字第37號再審之訴時，所主張之再審事由內容大致相同乙
    情，此有本件再審起訴狀與上開確定判決之再審起訴狀可資
    比對。且本院97年度再易字第37號民事判決就再審原告所主
    張之再審事由業經詳論如下：系爭土地為丙○○與乙○○
    共有，應有部分各為二分之一，程錫坤並非系爭土地之共有
    人，自無同意再審原告合法使用系爭土地之權源。再審被
    告雷富理已於97年7月29日授權委任再審被告丙○○為代理
    人，顯已為合法代理。建築物證明申請書及房屋稅籍證明
    書僅係供建築物編定門牌、接水電、繳納稅金及設籍證明，
    尚不得作為產權及他項權利之用。再審被告二人係一同起
    訴請求再審原告拆屋還地，與共有人之一本於民法第821條
    規定單獨起訴之情形不同，且程錫坤並無同意再審原告使用
    系爭土地之權源，系爭同意書縱經斟酌，亦難獲較有利益之
    裁判。從而，再審原告依民事訴訟法第496條第1項第1款、
    第5款、第13款提起本件再審之訴，而再審原告所提之再審
    事由，既經本院97年度再易字第37號以其無再審理由而判決
    駁回，並說明再審原告上開事由有何不可採之理由等情。揆
    諸首開規定，再審原告自不得再以同一事由，對於本院97年
    度上易字第147號、駁回其再審之訴之本院97年度再易字第
    37號民事確定判決及本院98年度再易字第17號確定裁定，更
    行提起本件再審之訴，茲再審原告再就同一事由，提起本件
    再審之訴，難認其訴為合法，自應予駁回。
四、據上論結，本件再審之訴為不合法，依民事訴訟法第502條
    第1項、第505條、第95條、第78條，裁定如主文。
中    華    民    國    98    年    12    月    31    日
                  民事第一庭    審判長法  官  丁振昌
                                      法  官  林永茂
                                      法  官  李素靖
上為正本係照原本作成。
不得抗告。
中    華    民    國    98    年    12    月    31    日
                                      書記官  林鈴香

司法院資訊處製作；財團法人民間司法改革基金會備份。
